臺灣高等法院刑事判決　　　　　　　 96年度交上易字第192號
上　訴　人　臺灣士林地方法院檢察署檢察官
被　　　告　丙○○
上列上訴人因被告過失傷害案件，不服臺灣士林地方法院95年度
交易字第544號，中華民國96年3月13日第一審判決（起訴案號：
臺灣士林地方法院檢察署93年度偵字第8687號），提起上訴，本
院判決如下：
    主  文
上訴駁回。
    理  由
一、公訴意旨略以：被告丙○○係興穎工程事業有限公司（下稱
    興穎公司）僱用之員工，負責該公司對外所承包建築物防水
    抓漏工程之施工，駕駛為其附隨之業務，其於民國（下同）
    93年5月24日15時30分許，駕駛CH-0052號（起訴書誤為CH0-
    052號）自用小貨車搭載同事周忠憲，沿臺北縣汐止市○○
    路○段往臺北市方向行駛，欲前往臺北市○○○路之中央銀
    行施工，途經臺北縣汐止市○○路○段289號前時，本應注意
    車輛行駛時，駕駛人應注意車前狀況及兩車併行之間隔，隨
    時採取必要之安全措施，而依當時天候晴，路面乾燥無缺陷
    ，視距良好且無施工情形，並無不能注意之情事，竟疏未注
    意車前狀況及間距，貿然超越同向右前方由告訴人乙○○所
    騎乘後載甲○○之BDQ-873號重型機車時，自用小貨車右側
    後照鏡不慎碰撞告訴人之機車左側後照鏡，機車被撞後再撞
    及停於路邊之不詳車號自用小客車後車尾，致告訴人乙○○
    、甲○○人車倒地，造成乙○○受有下唇多處撕裂傷及上顎
    門齒4顆缺損等傷害，甲○○受有手腳及眼眶多處傷害（甲○○傷害部分未據告訴）。因認被告涉犯刑法第284條第2項
    前段之業務過失傷害罪嫌云云。
二、按犯罪事實應依證據認定之，無證據不得認定其犯罪事實，
    又不能證明被告犯罪者，應諭知無罪判決，刑事訴訟法第
    154條、第301條第1項分別定有明文。而刑事訴訟上證明之
    資料，無論為直接證據或間接證據，均須達於通常一般之人
    均不致有所懷疑，而得確信其真實之程度，始得據為有罪之
    認定，若其關於被告是否犯罪之證明未能達此程度，而有合
    理之懷疑存在，致使無從形成有罪之確信，根據「罪證有疑
    ，利於被告」之證據法則，即不得據為不利被告之認定，此
    有最高法院76年台上字第4986號判例可稽。
三、本件公訴人認被告涉有前開犯行，係以：證人乙○○、甲○○之證述，及道路交通事故現場圖、調查報告表、事故現場
    及事故車輛照片、財團法人康寧醫院診斷證明書、臺灣省臺
    北縣區車輛行車事故鑑定委員鑑定意見書為主要之論據，惟
    訊據被告丙○○，則堅決否認就本件之車禍有何過失，其在
    原審審理時辯稱：「伊係直行車，車禍發生前，告訴人騎乘
    機車在伊右後方，是告訴人超車時不慎撞擊伊之車後因緊張
    打滑再撞到路邊之停車。」等語；在本院審理時復辯稱：「
    我沒有要超告訴人的車，是她來碰我的，告訴人乙○○所言
    不實在，甲○○所言不實在，周忠憲所言實在。」、「我沒
    有碰撞乙○○，是她要超車來撞我的後照鏡，不是我撞他。
    」等詞。
四、按被告以外之人於審判外之言詞或書面陳述，除法律有規定
    者外，不得作為證據；又被告以外之人於審判外之陳述，雖
    不符合同法第159條之1至第159條之4之規定，但經當事人於
    審判程序同意作為證據，法院審酌該言詞陳述或書面陳述作
    成時之情況，認為適當者，亦得為證據。當事人、代理人或
    辯護人於法院調查證據時，知有第159條第1項不得為證據之
    情形，而未於言詞辯論終結前聲明異議者，視為有前項之同
    意，刑事訴訟法第159條第1項及第159條之5分別定有明文。
    查本判決下列所引用之各該被告以外之人於審判外之陳述，
    雖屬傳聞證據，惟均經當事人於原審準備程序及審判期日中
    表示無意見而不予爭執，且迄至言詞辯論終結前亦未再聲明
    異議，本院審酌此等證據資料製作時之情況，尚無違法不當
    及證明力明顯過低之瑕疵，亦認為以之作為證據應屬適當，
    故揆諸前開規定，爰逕依刑事訴訟法第159條之5規定，認前
    揭證據資料均例外有證據能力，合先敘明。
五、本院查：
（一）查被告丙○○於93年5月24日15時30分許，駕駛CH-0052號
      自用小貨車搭載同事周忠憲，沿臺北縣汐止市○○路○段
      往臺北市方向行駛，欲前往臺北市○○○路之中央銀行施
      工，途經臺北縣汐止市○○路○段289號前時，與由告訴人
      乙○○所騎乘後載甲○○之BDQ-873號重型機車發生碰撞
      ，乙○○並因而受有前載之傷害等情，除據被告自承外，
      並據證人乙○○、甲○○證述在卷，並有道路交通事故現
      場圖、調查報告表、事故現場及事故車輛照片、財團法人
      康寧醫院診斷證明書在卷可考，堪以認定。
（二）次查，就本件車禍發生之原因，被告於警詢、偵查及原審
      審理時均供稱：「伊在後視鏡看見乙○○騎乘之機車要超
      車，乙○○於超車時撞到伊所駕駛之車，再撞到路邊所停
      之車輛。」等語（參見第8687號偵卷第8、37頁、第156號
      調偵卷第21、63頁、第132號偵續卷第16頁，及本院96年2
      月27日審理筆錄）；證人即當時被告搭載坐於CH-0052號
      自用小貨車副駕駛座之周忠憲於警詢、檢察事務官詢問及
      原審審理時則均證稱：當時伊注視前方，未見乙○○之機
      車，乙○○之機車是在被告駕駛貨車之右後方直行而來，
      撞上伊伸出車窗外之右手肘，並撞上被告駕駛之貨車，再
      撞到路邊違規停車之車輛等語（參第8687號偵卷第15、38
      頁、第156號調偵卷第21頁、第132號偵續卷第17頁、原審
      96年2月27日審理筆錄）；證人即當時乙○○搭載之甲○○於警詢、檢察事務官詢問及原審審理時則均證稱：被告
      突然靠右行駛撞上乙○○騎乘之機車，乙○○當時並無超
      車云云（第8687號偵卷第13頁，第156號調偵卷第21頁）
      ；證人即告訴人乙○○於警詢、檢察事務官詢問及原審審
      理時，就本件車禍發生之情況，先後有：被告之自小貨
      車停到第二車道，我行駛至被告車右方時，被告之車突然
      偏右行駛撞到我車（警詢及原審審理時之陳述，參第8687
      號偵卷第12頁及原審96年2月27日審理筆錄）；被告要
      右轉，我閃避不及（檢察事務官詢問時之陳述，見第8687
      號偵卷第36頁）；當時我是要從右側超車，因前面有違
      規停車，路很小才會撞到（檢察事務官詢問時之陳述；參
      第8687號偵卷第38頁）。車禍當時在場之當事人所述不一
      ，是本件首應審酌者，乃本件車禍之發生究為被告欲超告
      訴人之車，或告訴人欲超被告之車，經查：
  (1)、本件車禍發生前，被告與告訴人均係駕車沿臺北縣汐止市
      ○○路○段往臺北方向行駛，且告訴人騎乘之機車在被告
      駕駛小貨車之右方，為被告所是認，並與證人乙○○、甲○○所述相符，堪認車禍發生前，被告與告訴人同向行車
      ，且告訴人騎乘機車在被告所駕駛自小貨車之右方。
  (2)、次查證人乙○○於原審審理時稱：發生車禍後，伊並未見
      到證人周忠憲云云，而質疑周忠憲於車禍發生時，並未坐
      在被告CH-0052號自用小貨車內。然查證人周忠憲於偵查
      及原審審理中自始陳稱：「本件車禍發生時，伊坐在被告
      駕駛之CH-005 2號自用小貨車副駕駛座。」等語，且查乙○○於93年11月8日、94年10月17日及95年7月28日檢察事
      務官訊問時，周忠憲均在庭，且周忠憲均證稱：本件車禍
      發生時伊在被告車內等語，乙○○未曾質疑，倘本件車禍
      時周忠憲未在被告駕駛之CH-0052號自用小貨車內，乙○○豈會不異議？且車禍時為乙○○搭載之甲○○亦未證稱
      周忠憲不在車禍現場，是本件車禍發生時，周忠憲確坐在
      被告駕駛之用小貨車副駕駛座無訛。
  (3)、又被告、周忠憲自始均陳稱：乙○○騎乘機車在被告所駕
      駛自用小貨車右後方，因乙○○要超車始自被告車之右後
      方撞到被告駕駛之自用小貨車，再撞到路邊之所停之車輛
      等語，乙○○則先後有不同之陳述，已如前述，惟分析比
      對三人就本件車禍發生時之陳述，可知乙○○於檢察事務
      官詢問時證稱：「當時我是要從右側超車，因為前面有違
      規停車，路很小才會撞到」等語（見第8687號偵卷第38頁
      ），與被告及周忠憲之供述相符，倘乙○○無超車時，因
      前方有違規停車且路小，始撞擊被告駕駛之CH-0052號自
      用小貨車之情事，其何以會有前開與被告及周忠憲相同陳
      述之證詞？
  (4)、再參酌被告所駕駛之自用小貨車右後照鏡，因本件車禍撞
      擊，呈現由副駕駛座往車頭方向（即往前）翻轉之損害，
      此有該車車損照片在卷可參（見第8687號偵卷第20、22頁
      、第156號調偵卷第46頁），由CH-0052號自用小貨車右後
      照鏡，因本件車禍所致之翻轉方向，可知應係乙○○之機
      車由後往前超車撞擊CH-0052號自用小貨車右後照鏡所致
      ，倘本件車禍如起訴書認定係是被告駕駛之小貨車欲超車
      而自告訴人乙○○所騎機車之後方撞擊乙○○之機車，衡
      情CH-0052號自用小貨車右後照鏡應呈由車頭往副駕駛座
      方向（即由前往後）翻轉之損害，由此益徵被告辯稱：係
      告訴人機車自伊所駕駛貨車右後方欲超車，而撞上伊之
      CH-0052號自用小貨車等語，應信為實。
  (5)、證人甲○○雖證稱：「是被告駕駛之CH-0052號自用小貨
      車突然靠右行駛撞上乙○○騎乘之機車，乙○○當時並無
      超車。」云云，然查，證人甲○○為乙○○之友人，車禍
      當天乙○○係搭載甲○○欲至醫院看診（業據甲○○於原
      審前揭審理期日時證述在卷），堪信二人情誼甚篤，是甲○○之證詞，難期公允，而有偏袒乙○○之虞。又據甲○○證稱：「車禍之撞擊點在車子何處要問乙○○，被撞之
      前，並未注意到CH-0052號自用小貨車，又伊當時懷孕，
      乙○○不可能超車。」等語（參第156號調偵卷第37頁及
      原審法院96年2月27日審理筆錄第6、7頁），再參以一般
      被搭載之乘客，鮮少注意路況之情，堪認甲○○於車禍前
      並未注意被告駕駛之CH-0052號自用小貨車動向，其既未
      注意CH-0052號自用小貨車之動向，其如何能看見「CH-00
      52號自用小貨車突然靠右行駛撞上乙○○之機車」？且所
      稱乙○○未超車，復係以其懷孕，乙○○不可能超車為臆
      測，是甲○○之證詞，尚難遽採為被告犯罪之論據。
（三）公訴人之上訴意旨雖指陳：證人周忠憲在事發時是否確有
      在現場乙節，本院經傳訊事發時到現場處理並製作交通事
      故談話紀錄之台北縣政府警察局汐止分局交通分隊警員丁○○，據其到庭證稱：伊去時現場車上有兩個人，周忠憲
      的筆錄是伊於案發當天製作有沒錯云云（參見本九十六年
      六月二十六日訊問筆錄）；又經查閱附卷之「第四當事人
      周忠憲」之交通事故談話紀錄表，上開證人丁○○確於九
      十六年五月十二十四日事發當天之十八時四十五分，曾訊
      問證人周忠憲，並製作交通事故談話紀錄表乙節，亦有該
      談話紀錄表附卷（93年偵字第8687號偵查卷第15頁），益
      徵證人周忠憲在事發時，確有在被告之車上之事實。
（四）綜上所述，本件車禍之發生，乃乙○○騎乘機車自被告駕
      駛之CH-0052號自用小貨車右後方欲超車時，因超車不慎
      ，自CH-0 052號自用小貨車右後方撞擊該車右後照鏡，再
      撞路邊停放之車輛所致，應可認定。而被告於駕駛中，遭
      乙○○自右後方撞擊其車後照鏡，綜合車禍發生時之所有
      客觀情狀，被告就本件車禍之發生，並無何應注意能注意
      而不注意之情事，是被告就乙○○因本件車禍致生之傷勢
      ，並無過失。雖本件經臺灣士林地方法院檢察署檢察官送
      臺灣省臺北縣區車輛行車事故鑑定委員會鑑定，該會認本
      件車禍之發生被告有超車未保持安全間隔之過失，此有該
      會北縣鑑字第94667號鑑定意見書在卷（94年調偵字第156
      號偵查卷第9.10頁）可參，惟該會之鑑定，未注意比較被
      告、證人周忠憲及乙○○之供證，亦未斟酌前述CH-0052
      號自用小貨車右後照鏡折損之情形；嗣臺灣士林地方法院
      檢察署檢察官再將本件送台灣省車輛行車事故覆議委員會
      覆議結果，並認定：「因肇事現場已移動，雙方當事人對
      肇事過程及碰穜地點各執一詞，且依卷附現有資料，二車
      實際碰撞部位亦不（無比對照片），故對二車相對之動態
      難以研判，未便遽予覆議。」云云，此有該覆議鑑定委員
      會95年3月1日府覆議字第0940100819號函附卷（同上偵查
      卷第602頁）可稽，是本院認臺灣省臺北縣區車輛行車事
      故鑑定委員會鑑定並不足採，難執之為被告不利之認定。
六、依上所述，本案依公訴人所舉證據，並無法證明被告就乙○○因本件車禍所受之傷害應負過失之責，此外亦查無其他積
    極之證據足認被告有檢察官所訴之犯行，揆諸上揭判例意旨
    ，即應為被告無罪之諭知。原審以被告之犯罪不能證明而為
    被告無罪之判決，經核其認事用法均無不合。本件公訴人之
    上訴意旨仍執前詞，指摘原判決不當，為無理由，應予駁回
    。
七、據上論斷，應依刑事訴訟法第368條，判決如主文。
本案經檢察官邱美育到庭執行職務。
中　　華　　民　　國　　96　　年　　8 　　月　　8 　　日
                  刑事第三庭審判長法  官  許國宏
                                  法  官  朱光仁
                                  法  官  許增男
以上正本證明與原本無異。
不得上訴。
                                  書記官  鄒賢英
中　　華　　民　　國　　96　　年　　8 　　月　　10　　日
